臺灣士林地方法院民事判決
                                      110年度婚字第33號
原      告  乙○○  


被      告  甲○    




上列當事人間請求離婚事件，本院於民國110年10月20日言詞辯
論終結，判決如下：
    主  文
准原告與被告離婚。
訴訟費用由被告負擔。
    事實及理由
一、被告未於言詞辯論期日到場，核無民事訴訟法第386 條各款
    所列情形，爰依原告之聲請，由其一造辯論而為判決。
二、原告主張：被告甲○為大陸地區人民，兩造於民國108年8月4
    月15日在大陸地區結婚，並於同年8月20日辦理結婚登記。
    被告婚後雖有短暫與原告共同生活在新北市淡水住處兩週，
    然於108年8月31日被告告知須返回大陸地區處理工作事務，
    其後即態度反常不願意返回臺灣長居，原告父親於108年12
    月過世，被告雖表示願意來台協助處理後事，但因個性及對
    風俗民情不諒解，認為臺灣風俗繁瑣冗長，對後事處理頗有
    意見且態度跋扈，原告耐心向被告解釋事務由來，被告仍認
    為遭受欺辱，返回中國時和被告父親控訴原告沒有善待被告
    ，被告父親也勃然大怒也無法溝通，縱使原告與其母親事後
    有去電致歉，仍無法與被告家人溝通。原告為想維持與被告
    間關係，經常出差至蘇州與被告約會，努力包容個性差異之
    處，但被告始終維持我行我素的個性，也不願意接納兩岸之
    間風俗差異之處，衝突多次，被告多個性偏激與負面情緒，
    原告已無法繼續承受被告任性和負面情緒。綜上，原告家中
    已遭逢不幸，但被告及其家人僅因片面之詞且不了解風俗民
    情，拒絕和原告溝通，雙方個性及文化價值觀差異過大，實
    有難以相處之事實，已難維持婚姻關係。婚姻係以夫妻之共
    同生活為目的，配偶自應互相協力保持其共同生活之圓滿及
    幸福，無奈被告生活價值觀與原告有重大出入，更不履行夫
    妻同居義務，導致感情日漸破裂，被告之行為已構成惡意遺
    棄原告，且兩造分居迄今，已無意願維持此段婚姻，難期待
    兩造得繼續共營夫妻生活，兩造亦有難以維持婚姻之重大事
    由，為此依民法第1052條第1 項第5 款、同條第2 項訴請裁
    判離婚，並聲明：准原告與被告離婚。
三、被告未於言詞辯論期日到場，亦未提出任何書狀作何聲明或
    陳述。
四、按夫妻之一方為臺灣地區之人民，一方為大陸地區人民者，
    判決離婚之事由，應依臺灣地區之法律，臺灣地區與大陸地
    區人民關係條例第52條第2 項定有明文。查原告為臺灣地區
    人民，被告則為大陸地區人民之事實，有原告提出之被告中
    華人民共和國居民身份證、原告中華民國國民身分證、戶
    籍資料為證（見本院卷第21、77-79頁），並有新北市淡水
    戶政事務所110年2月22日函檢送兩造結婚登記申請書、中華
    民國臺灣地區入出境許可證、中華人民共和國安徽省合肥市
    中安公證處公證書、中華人民共和國民民政部結婚證在卷可
    參（見本院卷第115-125頁），堪為認定，故依前揭法文規
    定，本件判決離婚之事由，自應適用臺灣地區之法律。
五、次按夫妻之一方有民法第1052條第1 項各款以外之重大事由
    ，難以維持婚姻者，夫妻之一方得請求離婚。但其事由應由
    夫妻之一方負責者，僅他方得請求離婚。民法第1052條第2
    項定有明文。該條項但書之規定，係為求公允而設，故難以
    維持婚姻之重大事由，夫妻雙方均須負責時，應比較衡量雙
    方之有責程度，僅許責任較輕之一方，得向責任較重之他方
    請求離婚，如雙方之有責程度相同時，則雙方均得請求離婚
    ，始符公平（最高法院90年度台上字第1965號判決參照）。
    又婚姻乃一男一女之兩性結合，以組織家庭，共同生活為目
    的。我國民法親屬編第3 節明定婚姻之普通效力，其中第
    1001條規定夫妻之同居義務，即在彰顯婚姻以組織家庭、共
    同生活為目的之本質。故如有足以破壞共同生活或難以維持
    共同生活之情事發生，允宜許其離婚以消滅婚姻關係。上開
    民法第1052條第2 項乃關於夫妻請求裁判離婚事由之概括規
    定，其目的在使夫妻請求裁判離婚之事由更富彈性，夫妻間
    如已發生難以維持婚姻之重大事由，縱不符同條第1 項所列
    各款情形，仍得訴請離婚。再按婚姻係以夫妻雙方情感為基
    礎，以共同生活為目的，配偶間應本相互協力保持其共同生
    活之圓滿、安全及幸福，若此基礎不復存在，致夫妻無法共
    同生活，且無復合之可能，即應認有難以維持婚姻之重大事
    由存在。經查：
（一）兩造於108年4月15日在大陸地區結婚，於108年8月20日在
      臺灣辦理結婚登記，現婚姻關係存續中等情，有原告提出
      戶籍謄本在卷可參，並有上開新北○○○○○○○○110年2月22日
      函檢送之兩造結婚登記申請書等資料可稽，堪認屬實。次
      查，原告主張被告婚後於108年12月起，因兩造觀念及生
      活習慣差異大，就原告家中辦理原告父親喪事之習俗及聘
      金等問題發生爭執無法溝通，被告婚後不久亦於108年8月
      31日離家返回大陸地區，期間未再來臺予原告共同生活，
      原告雖有用通訊軟體微信聯繫溝通，亦因為個性、價值觀
      不同導致原告無法承受被告負面情緒，分居迄今1 年以上
      等情，亦與卷附被告入出境資訊連結作業日期紀錄大致吻
      合（見本院卷第83頁），並有原告提出109年1月1日至109
      年7月7日兩造微信對談記錄1 份在卷可參（見本院卷第25
      -75頁），觀諸上開微信對談記錄：「（被告）：這次的
      是你如果真的想處理掉，你們家真的夠喜歡我，你就過三
      十萬給我當私房錢，我爸媽那邊你道歉，剩下的我來擺平
      ，要不就大陸買房，這已經是最底線了」、「（原告）：
      婚姻就像兩個人攜手爬山，可能妳體力差一點，我幫你背
      一點東西，但是妳觀察力好一點，可以提醒我注意路況，
      兩人是目標相同、攜手合作，但如果是一個人得完全背著
      另一個人爬山，那很可能尚未達終點前，就已經再也無法
      走下去了。（被告）：是的，都有累的一天。也許根本就
      不適合一起爬山。這樣也好，早點結束沒有信任的婚姻，
      避免以後互相更痛苦。」、「（被告）：是嗎？所以不願
      意花30萬娶我？所以要求我有等價的嫁妝，過去還當以前
      傳統受氣的媳婦？我給不了你想要的，你也不會花費錢財
      來娶我，沒有問題的。大家好聚好散吧」等語，可見被告
      確因上開聘金等問題無法溝通，亦無維繫婚姻之意願，堪
      認原告主張兩造有上開無法維持婚姻之重大事由存在等情
      ，應屬實在。
（二）本院審酌被告於婚後雖曾來臺與原告短暫同住，然其後於
      108年12月21日自行返回大陸地區出境後，兩造因風俗習
      慣差異迭生爭執，未能理性溝通，被告因此未再返臺與原
      告同居生活，此後兩造長期分隔兩地迄今已約1年10月之
      久，長期彼此未有良性互動、往來，堪認雙方已無維繫婚
      姻之心意，徒有夫妻之名而無夫妻之實，與夫妻以共同生
      活、同甘共苦、共創幸福家庭生活之本質相悖，益徵雙方
      已然絕決，夫妻情分已盡，難期繼續共處。綜上，兩造婚
      後因上開因素感情破裂，婚姻基礎動搖，兩造均無繼續維
      持婚姻之意欲，已構成婚姻難以維持之重大事由，而兩造
      對此婚姻破綻事由之發生均有責、程度相當，揆諸前揭說
      明，原告依民法第1052條第2 項之規定請求離婚，核無不
      合，應予准許。又本院既認原告依民法第1052條第2 項規
      定請求判准與被告離婚為有理由，已如上述，則原告另依
      同條第1 項第5 款規定請求判決離婚部分，自無再予審酌
      之必要，附此敘明。
六、訴訟費用負擔之依據：家事事件法第51條、民事訴訟法第78
    條。
中　　華　　民　　國　　110 　年　　10　　月　　29　　日
                        家事庭法  官  張嘉芬
以上正本證明與原本無異。
如對本判決上訴，應於判決送達後20日內向本院提出上訴狀。
中　　華　　民　　國　　110 　年　　10　　月　　29　　日
                              書記官  郭宜潔